臺灣新北地方法院板橋簡易庭民事簡易判決
111年度板簡字第1192號
原      告  國泰世紀產物保險股份有限公司

法定代理人  陳萬祥  
訴訟代理人  陳建甫（兼送達代收人）

            張簡婷  
被      告  唐德斌  
上列當事人間請求侵權行為損害賠償事件，於中華民國111年7月
11日經言詞辯論終結，本院判決如下：
    主      文
被告應給付原告新臺幣壹拾伍萬捌仟陸佰陸拾玖元，及自民國一
百一十一年四月二十九日起至清償日止，按週年利率百分之五計
算之利息。
原告其餘之訴駁回。
訴訟費用由被告負擔百分之九十九，餘由原告負擔。
本判決原告勝訴部分得假執行。
    事實及理由
一、原告主張：
　　被告於民國110年6月22日17時15分許，駕駛車牌號碼0000-0
    0號自用小客車，行經新北市○○區○○路00號與自強路口時，
    因未注意車前狀況，而撞擊由原告承保車體損失險、訴外人
    陳真真所有並由訴外人李得俊駕駛之車牌號碼號AXS-3381號
    自用小客車（下稱系爭車輛），致系爭車輛受損，經賓航賓
    士汽車股份有限公司（下稱賓航公司）及道寬汽車商行修復
    後，原告已依保險契約賠付理賠金額新臺幣（下同）708,38
    7元（板金、烤漆工資費用246,267元、零件462,120元）予
    被保險人即訴外人陳真真，依保險法第53條第1項規定取得
    代位求償權。又系爭車輛駕駛人於本件事故應負7成之肇事
    責任，經計算零件折舊後僅請求被告給付160,640元。為此
    ，依侵權行為及保險代位之法律關係，提起本件訴訟，並聲
    明：被告應給付原告160,640元及自起訴狀繕本送達被告之
    翌日起至清償日止，按週年利率百分之5計算之利息。
二、被告則以：
　　事發當時，被告是直行車輛，亦未超速行駛，發現系爭車輛
    時已經來不及煞車，所以被告沒有肇事責任，原告應負擔全
    部責任等語，資為抗辯。並聲明：原告之訴駁回。
三、法院之判斷：
    原告主張被告因駕駛前揭車輛未注意車前狀況致碰撞系爭車
    輛，致系爭車輛受有損害之事實，業據其提出新北市政府警
    察局道路交通事故當事人登記聯單、道路交通事故現場圖、
    初步分析研判表、系爭車輛行車執照影本、車損照片、賓航
    公司估價單、技術人員勘車紀錄表、道寬汽車商行修復零件
    之認購單、電子發票證明聯等件為據，並據本院依職權向新
    北市政府警察局中和分局調閱本件道路交通事故調查卷宗核
    閱屬實，被告對於前開證據之形式真正並不爭執，然否認其
    有肇事因素，並以前揭情詞置辯。是本件應審究者厥為：被
    告就本件事故是否應負侵權行為損害賠償責任？被告應給付
    之損害賠償額為若干？系爭車輛之駕駛人是否與有過失？茲
    析述如后：
　㈠被告就本件事故是否應負侵權行為損害賠償責任？
　　⒈因故意或過失，不法侵害他人之權利者，負損害賠償責任
      ；汽車、機車或其他非依軌道行駛之動力車輛，在使用中
      加損害於他人者，駕駛人應賠償因此所生之損害，但於防
      止損害之發生，已盡相當之注意者，不在此限；為民法第
      184條第1項前段、第191條之2所明定。次按民法第191條
      之2規定：汽車、機車或其他非依軌道行駛之動力車輛，
      在使用中加損害於他人者，駕駛人應賠償因此所生之損害
      。但於防止損害之發生，已盡相當之注意者，不在此限，
      係將主觀要件之舉證責任倒置，轉由加害人就其無故意、
      過失負舉證責任。
　　⒉本件原告主張之事實，業據其提出前開證據為憑，並有新
      北市政府警察局中和分局道路交通事故調查卷宗在卷可佐
      ，被告就其於前開時地駕駛前開車輛間，與系爭車輛發生
      碰撞並致系爭車輛受損乙情亦不爭執，則依上開說明，被
      告應就其無過失乙節負舉證責任。然被告並未就此舉證以
      實其說，則其空言否認肇事責任，尚無可採。被告為汽車
      駕駛人，其於使用中加損害於他人，依民法第191條之2本
      文規定，仍應賠償因此所生之損害。
  ㈡被告應給付之損害賠償額為若干？　　
  　⒈被保險人因保險人應負保險責任之損失發生，而對於第三
      人有損失賠償請求權者，保險人得於給付賠償金額後，代
      位行使被保險人對於第三人之請求權。但其請求之金額，
      以不逾賠償金額為限，保險法第53條第1項定有明文。復
      按物被毀損時，被害人除得依民法第196條請求賠償外，
      並不排除民法第213條至第215條之適用。依民法第196條
      請求賠償物被毀損所減少之價額，得以修復費用為估定之
      標準，但以必要者為限（例如：修理材料以新品換舊品，
      應予折舊）。被害人如能證明其物因毀損所減少之價額，
      超過必要之修復費用時，就其差額，仍得請求賠償【最高
      法院77年度第9次民事庭會議決議㈠可資參照】。
  　⒉查系爭車輛修復費用為708,387元（板金、烤漆工資費用24
      6,267元、零件462,120元），有賓航公司及道寬汽車商行
      所出具之電子發票證明聯、估價單及零件認購單存卷可參
      ，依系爭車輛之估價單所載修復項目，核與卷附車損照片
      中系爭車輛遭擦撞之受損部位相符，堪認上開修復項目所
      需之費用，均屬本件事故之必要修復費用。惟該修復費用
      中零件部分既係以新品更換舊品，則應扣除折舊後計算其
      損害。復依行政院財政部發布之「固定資產耐用年數表」
      規定，汽車如非屬運輸業用客車、貨車，其耐用年數為5
      年，並依同部訂定之「固定資產折舊率表」規定，耐用年
      數5年依定率遞減法之折舊率為千分之369，其最後1年之
      折舊額，加歷年折舊累計額，其總和不得超過該資產成本
      原額10分之9。準此，系爭車輛於109年6月出廠，有系爭
      車輛行車執照影本乙紙在卷足憑（見本院卷第31頁），至
      事故發生之110年6月22日，系爭車輛之實際使用年數為1
      年1月，故原告就零件部分得請求之金額應以282,631元為
      限（計算式如附表），加計毋庸折舊之板金、烤漆工資費
      用246,267元，共計528,898元，為原告所得代位請求之範
      圍。
  ㈢系爭車輛之駕駛人是否與有過失？　　
  　⒈按損害之發生或擴大，被害人與有過失者，法院得減輕賠
      償金額，或免除之，民法第217條第1項定有明文。又基於
      過失相抵之責任減輕或免除，法院對於賠償金額減至何程
      度，應斟酌雙方原因力之強弱與過失之輕重以定之（最高
      法院99年度台上字第1580號判決）。
  　⒉查，被告就系爭車輛之損害固有未注意車前狀況之肇事責
      任，已如前述，然本件事故發生時，被告所駕駛車輛為幹
      線道直行車輛，系爭車輛則為支線道右轉車，此有道路交
      通事故現場圖附卷可參（見本院卷第59頁），並為兩造所
      不爭執，依道路交通安全規則第102條第1項第2款規定，
      汽車行至無號誌之交岔路口，支線道車應暫停讓幹線道車
      先行，而系爭車輛駕駛人未禮讓幹線道行駛之被告先行，
      致生本件事故發生，同為肇事原因，本院審酌本件交通事
      故肇事經過、原因力之強弱、發生緣由、路權歸屬情形等
      一切情狀，認系爭車輛駕駛人就本件事故所造成之損害，
      應負擔百分之70之肇事責任，被告則應負擔百分之30之肇
      事責任。基此，應減輕被告百分之70之賠償責任，故原告
      本件所得請求被告負損害賠償範圍為為158,669元（計算
      式：528,898元×30%＝158,669元，元以下四捨五入）。逾
      此部分之請求，則為無據，應予駁回。
  ㈣末按遲延之債務，以支付金錢為標的者，債權人得請求依法
    定利率計算之遲延利息。給付無確定期限者，債務人於債權
    人得請求時，經其催告而未為給付，自受催告時起，負遲延
    責任。其經債權人起訴而送達訴狀，或依督促程序送達支付
    命令，或為其他相類之行為者，與催告有同一之效力。應付
    利息之債務，其利率未經約定，亦無法律可據者，週年利率
    為百分之5，民法第233條第1項、第229條第2項及第203條分
    別定有明文。本件原告請求被告給付之損害賠償，係以支付
    金錢為標的，且無約定利率，故原告請求被告給付自起訴狀
    繕本送達翌日即111年4月29日起至清償日止，按週年利率百
    分之5計算之利息，併應准許。
四、綜上所述，原告依侵權行為及保險代位之法律關係，請求被
    告給付158,669元及自起訴狀繕本送達翌日即111年4月29日
    起至清償日止，按週年利率百分之5計算之利息，為有理由
    ，應予准許。逾此範圍之請求，則無理由，應予駁回。
五、本件原告勝訴部分係依民事訴訟法第427條第1項規定適用簡
    易訴訟程序所為被告敗訴之判決，依同法第436條第2項、第
    389條第1項第3款，應依職權宣告假執行。
六、本件事證已臻明確，兩造其餘之攻擊防禦方法及所提證據，
    於判決結果不生影響，爰不一一論列，併此敘明。
七、訴訟費用負擔之依據：民事訴訟法第79條。
中　　華　　民　　國　　111 　年　　7 　　月　　28　　日
                  臺灣新北地方法院板橋簡易庭
                        法  官  陳怡親
以上正本係照原本作成。
如不服本判決，應於送達後20日內，向本院提出上訴狀並表明上
訴理由，如於本判決宣示後送達前提起上訴者，應於判決送達後
20日內補提上訴理由書（須附繕本）。
中　　華　　民　　國　　111 　年　　7 　　月　　28　　日
　　　　　　　　　　　　書記官  劉芷寧
附表：
折舊時間           金額
第1年折舊值        462,120×0.369=170,522
第1年折舊後價值    462,120-170,522=291,598
第2年折舊值        291,598×0.369×(1/12)=8,967
第2年折舊後價值    291,598-8,967=282,631